臺灣高雄地方法院刑事判決　　　　　　　96年度易字第1624號
公　訴　人　臺灣高雄地方法院檢察署檢察官
被　　　告　丁○○
上列被告因贓物案件，經檢察官提起公訴（96年度偵字第7958號
），本院判決如下：
    主  文
丁○○無罪。
    理  由
一、公訴意旨略以：被告丁○○為址設高雄市○鎮區○道路75巷
    口社區資源回收場之負責人，明知甲○○從未出現在該社區
    ，且該社區內並無待拆之工廠廠房，甲○○所兜售之物品均
    係來路不明之贓物，仍於民國（下同）96年3 月8 日、9 日
    、10日分別以每公斤新臺幣（下同）7 元之對價，先後買進
    甲○○持往兜售之鐵製水溝蓋7 個、鋁圈1 個（均係甲○○
    於96年3 月7 日16時許，在高雄縣鳳山市○○○路38巷43號
    馬奈大樓地下室，所竊得該大樓住戶所有之物）、鐵製水溝
    蓋5 個（係甲○○於96年3 月9 日9 時許，在高雄市○鎮區
    ○○街130 號公園一族大樓地下室，所竊得該大樓住戶所有
    之物）及鐵線22捆（係甲○○於96年3 月10日8 時20分許，
    在高雄市○鎮區○○街37號地下室，所竊得戊○○所有之物
    ）等物。因認被告丁○○涉犯刑法第349 條第2 項故買贓物
    罪嫌云云。
二、按犯罪事實應依證據認定之，無證據不得認定犯罪事實；不
    能證明被告犯罪者，應諭知無罪之判決，刑事訴訟法第154
    條第2 項、第301 條第1 項前段分別定有明文。而事實之認
    定，應憑證據，如未能發現相當證據，或證據不足以證明，
    自不能以推測或擬制之方法，以為裁判基礎，最高法院40年
    台上字第86號判例意旨足資參照。又依刑事訴訟法第161 條
    第1 項之規定：檢察官就被告犯罪事實，應負舉證責任，並
    指出證明之方法。因此，檢察官對於起訴之犯罪事實，應負
    提出證據及說服之實質舉證責任。倘其所提出之證據，不足
    為被告有罪之積極證明，或其指出證明之方法，無從說服法
    院以形成被告有罪之心證，基於無罪推定之原則，自應為被
    告無罪判決之諭知，亦有最高法院92年台上字第128 號判例
    要旨足參。且刑事訴訟上證明之資料，無論其為直接證據或
    間接證據，均須達於通常一般人均不致於有所懷疑，而得確
    信其為真實之程度，始得據為有罪之認定，若其關於被告是
    否犯罪之證明未能達此程度，而有合理性懷疑之存在，致使
    無從形成有罪之確信，根據「罪證有疑，利於被告」之證據
    法則，即不得遽為不利被告之認定，此觀諸最高法院76年台
    上字第4986號判例意旨亦甚明顯。再按刑法第349 條第2 項
    之故買贓物罪，既無處罰過失行為之規定，即應以故意為要
    件，亦即行為人明知欲買之物品為贓物仍予買受，或預見該
    物品可能為贓物，而買受贓物並不違背其本意，始成立本罪
    ，如欠缺故意，即不構成故買贓物罪。
三、本件公訴人認被告丁○○涉有故買贓物犯行，無非係以：
    被告坦承曾分別向甲○○購買上開鐵製水溝蓋7 個、鋁圈1
    個、鐵製水溝蓋5 個及鐵線22捆；證人甲○○證稱上開水
    溝蓋、鋁圈、鐵線等物品均為其竊得之物，得手後出售予被
    告；證人丙○○（馬奈大樓管理委員會主任委員）、乙○○（公園一族大樓管理委員會主任委員）、戊○○證述上開
    水溝蓋、鋁圈、鐵線等物品均係失竊之物；搜索扣押筆錄
    、扣押物品目錄表各1 份、贓物認領保管單3 份，證明上開
    物品係於被告經營之資源回收場內查獲等節，資為論罪依據
    。
四、訊據被告固坦承其在高雄市○鎮區○道路75巷口經營社區資
    源回收場，曾於96年3 月8 日、9 日、10日，分3 次向甲○○購買上開鐵製水溝蓋7 個、鋁圈1 個、鐵製水溝蓋5 個及
    鐵線22捆等物之事實，惟堅詞否認有何故買贓物之犯行，辯
    稱：伊所經營之資源回收場僅收購社區內住戶之物品，甲○○第1 次來賣東西時，伊有跟他說沒見過他，只收社區內之
    回收物品，甲○○就說他住在附近菜市○○○○○路434 巷
    ，伊要求甲○○拿出身分證來登記，甲○○說沒帶，讓伊登
    記車牌，伊就記下甲○○之地址及機車車牌，甲○○說東西
    是拆工廠的，伊相信了，沒有再特別問是拆哪個工廠、工廠
    在哪裡，不知道上開物品是贓物等語。經查：
  (一)被告上開辯解，核與證人甲○○於警、偵訊及本院審理時證
    稱：東西是分次賣給丁○○，賣給她時沒有告訴她那是贓物
    ，丁○○有問是哪裡來的，伊說是工廠用剩下的或人家不要
    的，第1 次拿東西去賣時，丁○○有說她只收社區裡面回收
    物品，且沒看過伊，伊有說親戚住在那個社區，丁○○有叫
    伊拿身分證出來抄一下，伊回答沒帶身分證，丁○○也有說
    車牌讓她登記一下，但伊不知道她有沒有登記等語（見臺灣
    高雄地方法院檢察署96年度偵字第7958號偵查卷第6 頁、96
    年度偵字第9402號偵查卷第12頁、本院96年9 月19日審判筆
    錄）大致相符；且被告向證人甲○○買受上開物品時，確有
    記下甲○○所述地址「南衙路434 巷」及當時所騎機車車號
    「XEM-980 」以資備查，並於96年3 月10日警方到上開回收
    場調查本案，將其帶回警局製作筆錄時，即將前揭地址、車
    號提供給警方，此有被告96年3 月10日警詢筆錄及載有「南
    衙路434 巷」、「XEM-980 」等字樣之紙片1 張附卷可稽。
    又前開水溝蓋、鋁圈、鐵線等物上均無足以表明係何人或何
    大樓所有之字樣、標誌，此有照片7 張在卷可佐，從外觀上
    實難判斷是否為贓物，則被告未能發覺該等物品係屬贓物即
    與常情無違。故被告所辯買受上開物品時，不知該等物品為
    贓物等語，應屬可採。
  (二)至被告以每公斤約7 元之價格向甲○○買受上開物品之事實
    ，雖據證人甲○○於偵訊及本院審理時證述在卷（見臺灣高
    雄地方法院檢察署96年度偵字第7958號偵查卷第8 頁、本院
    96年9 月19日審判筆錄），惟公訴人並未提出證據證明前開
    價格有顯然低於當時資源回收場一般正常收購價格之情形，
    自無從認定被告係以顯不相當之價格買受上開物品。又公訴
    人所舉上開被告之供述、證人甲○○、丙○○、乙○○、戊○○之證述及搜索扣押筆錄、扣押物品目錄表各1 份、贓物
    認領保管單3 份等證據，均僅能證明被告向證人甲○○買受
    之前開水溝蓋、鋁圈、鐵線等物確為贓物，無從憑以認定被
    告主觀上有故買贓物之故意（包括未必故意）。
五、綜上所述，本件公訴人所提出之證據，尚未達於通常一般人
    均不致於有所懷疑，而得確信被告主觀上確有買受贓物故意
    （包括未必故意）之程度，本院自無從形成被告有罪之確信
    ，此外，復查無其他積極證據足資認定被告確犯公訴人所指
    之故買贓物罪，被告犯罪尚屬不能證明，既不能證明被告犯
    罪，揆諸前開法條之規定，依法自應為被告無罪之諭知。
六、共同被告甲○○被訴竊盜罪部分，已由本院另行判決確定，
    併此敘明。
據上論斷，應依刑事訴訟法第301 條第1 項前段，判決如主文。
本案經檢察官洪期榮到庭執行職務。
中　　華　　民　　國　　96　　年　　9 　　月　　29　　日
              鳳山刑事第二庭  審判長法　官  林水城
                                    法　官  洪珮婷
                                    法  官  楊筑婷
以上正本證明與原本無異。
如不服本判決應於收受本判決後10日內向本院提出上訴書狀，並
應敘述具體理由，如未敘述上訴理由者，應於上訴期間屆滿後20
日內補提理由書狀於本院（均須按他造當事人之人數附繕本）「
切勿逕送上級法院」。
中　　華　　民　　國　　96　　年　　9 　　月　　29　　日
　　　　　　　　　　　　　　　 　　 書記官　林靜慧
